臺灣臺北地方法院刑事判決　　　　　　　93年度訴字第1599號
公　訴　人　臺灣臺北地方法院檢察署檢察官
被　　　告　乙○○
上列被告因違反
偵字第一七七四九號），本院判決如下：
    主  文
乙○○無罪。
    理  由
一、公訴意旨略以：被告乙○○與不詳姓名、年籍、綽號「阿生
    」之成年男子基於共同犯意之聯絡，明知「阿生」於民國（
    下同）九十三年四月三十日交付予正安旅行社職員陳香君，
    委由正安旅行社向外交部領事事務局（設臺北市○○區○○
    路一段二之二號五樓，下簡稱領務局）申請
    宜簽名之中華民國普通
    兵
    受「阿生」之指示，於九十三年五月七日收受「阿生」所交
    付之甲○○真正之身分證、國民兵身分證明書、
    正安旅行社收款明細單，並於九十三年五月十日上午九點半
    至領務局，向正安旅行社之外務員領取
    阿生」所指定之地點。嗣因領務局之承辦人員，發現該身分
    證係屬偽造，乃報警處理。嗣於九十三年五月十日上午，當
    張瑞成持甲○○真正之身分證、國民兵身分證明書、
    本、正安旅行社收款明細單，至領務局欲向正安旅行社之外
    務人員領取
    犯刑法第二百十八條偽造公印文罪嫌（全程到庭實行公訴之
    檢察官於本院九十四年三月二十四日審理時以言詞補充）、
    同法第二百十七條偽造署押罪嫌、同法第二百十六條、第二
    百十二條行使變造特種文書罪嫌及違反
    第二項、第一項行使偽造國民身分證以供申請
二、按犯罪事實應依證據認定之，無證據不得認定犯罪事實；又
    不能證明被告犯罪者，應諭知無罪之判決，刑事訴訟法第一
    百五十四條第二項、第三百零一條第一項分別定有明文。又
    事實之認定，應憑證據，如未能發現相當證據，或證據不足
    以證明，自不能以推測或擬制之方法，為裁判基礎（最高法
    院四十年台上字第八六號判例參照）；且認定犯罪事實所憑
    之證據，雖不以直接證據為限，間接證據亦包括在內，然而
    無論直接證據或間接證據，其為訴訟上之證明，須於通常一
    般之人均不致有所懷疑，而得確信其為真實之程度者，始得
    據為有罪之認定，倘其證明尚未達到此一程度，而有合理之
    懷疑存在而無從使事實審法院得有罪之確信時，即應由法院
    為諭知被告無罪之判決（最高法院七十六年台上字第四九八
    六號判例參照）。
三、公訴人認被告涉有前開犯行，無非以告訴人即證人甲○○、
    證人陳香君之證述及扣案之偽造甲○○名義之
    通知書、臺北縣土城市公所函等資為論據。被告在本院審理
    時固坦承有以五千元之代價受「阿生」之指示，於九十三年
    五月七日收受「阿生」所交付之甲○○真正之
    兵身分證明書、
    十三年五月十日上午九點半至外交部領務局，向正安旅行社
    之外務員領取
    ，惟否認有何偽造署押、行使變造特種文書、行使偽造國民
    身分證以供申請
    七日是交給我一個牛皮紙袋，裡面裝有甲○○之
    民兵身分證明書、
    只是貪圖五千元之酬勞，雖然覺得怪怪的，但還是同意，真
    的不知道「阿生」於九十三年四月三十日交付予正安旅行社
    申請
    志宜之
四、按共同正犯之要件，不僅以有共同行為為已足，尚須有共同
    犯意之聯絡，最高法院二十八年上字第三二四二號判例著有
    明文。本件之爭點在於被告主觀上是否與「阿生」有犯意之
    聯絡而交付前開偽造甲○○名義之中華民國普通
    、偽造之甲○○
  (一)證人即正安旅行社職員陳香君於警詢時證述：扣案之偽造甲
    ○○名義之
    十三年四月三十日一位自稱「陳先生」所交付，聯絡電話為
    0000000000號，被告並不是「陳先生」等語（九
    十三年度偵字第一七七四九號卷第十七頁至第二十頁，按檢
    察官於被告於本院審理時均同意將證人陳香君於警詢時之供
    述作為證據使用，應予說明）；又被告雖同意五千元之代價
    受「阿生」之指示，於九十三年五月七日收受「阿生」所交
    付之甲○○真正之身分證、國民兵身分證明書、
    正安旅行社收款明細單，並於九十三年五月十日上午九點半
    至外交部領務局，向正安旅行社之外務員領取
    ，於領務局為警當場查獲，惟被告或係貪圖小利或係基於友
    情關係於「阿生」無法分身時為協助，應不得僅以被告於查
    獲時持有甲○○真正之身分證、國民兵身分證明書、
    本、正安旅行社收款明細單，即推認被告原與「阿生」有偽
    造公印文、偽造署押、行使變造特種文書、行使偽造國民身
    分證以供申請
  (二)至檢察官所提出證人甲○○之證述（前開偵查卷第十五頁、
    第十六頁、第三十二頁、第三十三頁）、扣案之偽造甲○○
    名義之
    開偵查卷第二十一頁）、國民兵
    二十二頁）、內政部警政署刑事警察局鑑驗通知書（前開偵
    查卷第二十六頁）、本院卷附臺北縣土城市公所函覆本院前
    開國民兵
    該市公所之鋼印之函文等，均僅能證明扣案之甲○○名義之
    能據以認定被告主觀上與「阿生」有偽造公印文、偽造署押
    、行使變造特種文書、行使偽造國民身分證以供申請
    犯意聯絡，併此敘明。
五、綜上所述，公訴人所提證據，尚不足以令本院對被告產生其
    確實與「阿生」有前開罪嫌，是公訴人認被告涉犯前開罪嫌
    ，尚與事實不符，此外，復查無其他積極證據足資證明被告
    有何公訴人所起訴之犯行，既不能證明被告犯罪，核諸前揭
    說明，自應由本院為被告無罪之諭知。
據上論斷，應依刑事訴訟法第三百零一條第一項，判決如主文。
本案經檢察官游儒倡到庭執行職務
中　　華　　民　　國　　94　　年　　4 　　月　　26　　日
                  刑事第九庭審判長法  官  葉建廷
                                  法  官  王幸華
                                  法  官  官信成
以上正本證明與原本無異。
檢察官如不服本判決，應於判決送達後10日內，向本院提出上訴
狀（被告於本件無上訴利益，不得提起上訴；告訴人甲○○
如不服本判決，應向檢察官提出聲請，由檢察官斟酌是否提起上
訴，不得直接向本院提起上訴，且上訴期間之計算，係以檢察官
收受本判決之時間為準，並非以告訴人收受本判決之時間為準）
。
                                  書記官  陳靜君
中　　華　　民　　國　　94　　年　　4 　　月　　26　　日
